臺灣臺南地方法院民事裁定
110年度家聲字第19號
聲  請  人  郭○欵
監  護  人  郭○芳
代  理  人  蘇明道律師
相  對  人  陳郭○華（原名陳○緣）

兼 上一 人  
代  理  人  郭○晴
上列當事人間聲請給付扶養費事件，本院裁定如下：
    主      文
相對人郭○晴應自本裁定確定之日起至聲請人死亡之日止，按月
於每月5日前給付聲請人新臺幣6,625元；如不足1月者，依當月
實際日數與當月天數之比例計算。自本項確定之日起，相對人郭
○晴如遲誤1期未履行，其後12期之期間視為亦已到期。
相對人陳郭○華應自本裁定確定之日起至聲請人死亡之日止，按
月於每月5日前給付聲請人新臺幣6,625元；如不足1月者，依當
月實際日數與當月天數之比例計算。自本項確定之日起，相對人
陳郭○華如遲誤1期未履行，其後12期之期間視為亦已到期。
聲請費用由相對人負擔。
    理      由
一、本件聲請意旨略以：
（一）聲請人與案外人郭○勝（民國97年9月4日殁）原為夫妻，
      育有案外人郭○文、郭○益及相對人2人。聲請人已高齡89
      歲，因罹患阿兹海默氏病，且源於其他腦動脈栓塞之腦梗
      塞，需他人扶持照顧，嗣經鈞院109年度監宣字第332號裁
      定聲請人應受監護宣告，聲請人現完全無謀生能力，且不
      能維持自己之生活，名下亦無財產，有受扶養之必要，然
      相對人2人竟拒絕給付聲請人扶養費用，而僅由案外人郭
      耀文獨力負擔聲請人之扶養費。
（二）審酌聲請人臥病在床，入住安養中心，每月須支出新臺幣
      (下同)26,500元，及聲請人之月消費、生活費及醫療費用
      約9,000元，暨相對人之年齡、經濟狀況、工作經驗、收
      入等一切情狀，爰依民法第1114條第1款規定，聲請相對
      人2人給付扶養費。
（三）爰聲明：相對人2人應自本裁定確定之日起至聲請人死亡
      之日止，按月於每月5日前各給付聲請人7,666元，如不足
      月者，依當月實際日數與當月天數之比例計算，如遲誤1
      期履行，其後12期視為亦已到期。
二、相對人則以：聲請人失智，不認得人，聲請人配偶於97年過
    世後，所留遺產中有1筆土地（臺南市○○區○○段000地號）分
    割由聲請人繼承7/10、案外人郭○益3/10，聲請人同時把繼
    承取得之前開土地贈與案外人郭○文之子女郭○芳、郭○雅、
    郭○芬，因案外人郭○文長期賭博、吸毒，而案外人郭○益都
    沒工作，脊椎受傷後又不保養，跑去賭博，導致目前行動不
    便，無法工作，為了支付聲請人將來之費用，才贈與案外人
    郭○芳、郭○雅、郭○芬等語資為抗辯。
三、經查：
（一）按直系血親相互間互負扶養之義務。負扶養義務者有數人
      而其親等同一時，應各依其經濟能力，分擔義務。民法第
      1114條第1款、第1115條第3項分別定有明文；又受扶養權
      利者，以不能維持生活而無謀生能力者為限。前項無謀生
      能力之限制，於直系血親尊親屬不適用之。因負擔扶養義
      務不能維持自己生活者，免除其義務。但受扶養權利者為
      直系血親尊親屬或配偶時，減輕其義務，民法第1117條、
      第1118條亦定有明文。是扶養權利人如係不能維持自己生
      活之父母時，扶養義務人即子女縱因不能維持自己之生活
      ，依法僅可減輕其義務，而不得全予免除，蓋此時之扶養
      ，為生活保持之義務。又依此規定，直系血親卑親屬因負
      擔扶養義務而不能維持自己生活者，固僅得減輕其義務，
      而不得免除之；惟此係指直系血親卑親屬有能力負擔扶養
      義務而言，倘該直系血親卑親屬並無扶養能力，自無該條
      規定之適用（最高法院91年台上字第1798號判例參照）。
　　　再按扶養之程度，應按受扶養權利者之需要，與負扶養義
      務者之經濟能力及身分定之。故扶養費數額之多寡，亦應
      依此情形而為適當之酌定，不得僅以某一固定年度綜合所
      得稅扶養親屬之寬減額或免稅額為其唯一之標準定之（最
      高法院84年度臺上字第2888號裁判參照）。
（二）查聲請人主張其配偶已死亡，及其共育有4名子女即案外
      人郭○文、郭○益及相對人2人等事實，為相對人所不爭執
      ，並有聲請人所提戶口名簿影本、戶籍謄本在卷可稽，堪
      予認定。又聲請人主張其業經本院109年度監宣字第332號
      裁定宣告為受監護宣告之人，且其名下無財產，每月僅領
      有國民年金3,772元，目前於養護中心受照顧，並自110年
      4月起調整每月照顧費（含基本照顧費、鼻胃管照顧費、
      使用尿布照顧費）為26,500元，已無法維持生活一節，亦
      據其提出民事裁定及確定證明書影本、108年度綜合所得
      稅各類所得資料清單影本、全國財產稅總歸戶財產查詢清
      單影本、臺南市私立麻豆老人養護中心收費標準表影本、
      郵政存簿儲金簿影本為證，並有聲請人之稅務電子閘門財
      產所得調件明細表、勞保與就保資料附卷可佐，堪可採信
      ，則依首揭說明，聲請人請求相對人2人給付扶養費，即
      屬有據。
（三）相對人雖辯稱聲請人於其配偶死亡時，為了聲請人將來之
      費用，已將聲請人分割繼承取得之遺產（臺南市○○區○○段
      000地號土地）贈與案外人郭○文之子女郭○芳、郭○雅、郭
      ○芬云云，惟為聲請人所否認，並主張聲請人配偶之遺產
      係經全體繼承人協議分割，且係因案外人郭○文債信不佳
      ，而協議將本欲分配予案外人郭○文之上開遺產先由聲請
      人繼承登記，再於98年3月19日以贈與為原因，移轉登記
      予案外人郭耀文之子女郭○芬、郭○芳、郭○雅，並非為支
      付聲請人將來之費用才為贈與等語，並提出土地登記第一
      類謄本為證，相對人既未另舉證以實其說，則其等前開所
      辯，尚難憑採。
（四）次查，相對人郭○晴目前無工作、收入，每月領有國民年
      金4,800元，其108年度所得資料為22,917元，名下有土地
      1筆、汽車1輛、投資4筆，財產總額為2,490,700元，97年
      7月起之勞保投保薪資為38,200元（97年11月退保）；而
      相對人陳郭○華目前亦無工作，108年度查無所得及財產資
      料，105年5月起之勞保投保薪資為45,800元（109年3月退
      保）；另案外人郭耀文中風，左手、左腳行動不便，其10
      8年度查無所得及財產資料，99年9月起之勞保投保薪資為
      17,280元（99年12月退保），惟其對聲請人之扶養義務會
      由其子女負擔；案外人郭○益行動不便，需以助行器行走
      ，其108年度所得資料（利息所得）為5,668元，名下有房
      屋2筆、土地1筆，財產總額為1,036,371元，82年11月之
      勞保投保薪資為13,800元（82年11月退保）等情，除經兩
      造到庭陳述明確外，並有其等之稅務電子閘門財產所得調
      件明細表、勞保與就保資料在卷可考；聲請人雖主張案外
      人郭○益無謀生能力，毋庸負擔對聲請人之扶養義務云云
      ，惟依聲請人所陳，案外人郭○益僅係行動不便，已難逕
      認其無工作能力，且依前開資料所示，案外人郭○益亦有
      利息所得及數筆不動產，尚難認案外人郭○益無扶養能力
      而得免除其對聲請人之扶養義務，是聲請人此部分之主張
      ，並無可採。經審酌相對人2人及案外人郭○益、郭○文之
      工作經歷、整體經濟狀況、基本工資數額，及負扶養義務
      之人數，暨聲請人每月領有國民年金3,772元可支付額外
      之醫療耗材、回診車資等情，認聲請人尚須子女給付之扶
      養費以26,500元計算，並由相對人2人與案外人郭○文、郭
      ○益平均負擔為適當，亦即相對人2人每月應給付聲請人之
      扶養費各為6,625元（26,500÷4＝6,625）。
（五）從而，聲請人請求相對人2人自本裁定確定之日起至聲請
      人死亡之日止，按月於每月5日前各給付聲請人於6,625元
      範圍內，為有理由，應予准許。又本件係屬扶養事件，法
      院應依職權審酌扶養費數額，不受當事人聲明之拘束，爰
      毋庸就超逾部分之請求另為駁回之諭知。
（六）末依家事事件法第126條準用第100條第2項、第4項之規定
      ，為確保聲請人受扶養之權利，爰依上開規定，酌定相對
      人逾期不履行時，喪失期限利益之範圍或條件。
四、依家事事件法第125條第2項、第104條第3項，非訟事件法第
    21條第2項，民事訴訟法第85條第1項前段，裁定如主文。
中　　華　　民　　國　　110 　年　　3 　　月　　26　　日
                  家事法庭法  官　林育幟
以上正本係照原本作成。　　　　　　　　　
如對本裁定抗告，須於裁定送達後10日內向本院提出抗告狀，並
應繳納抗告費新台幣1,000元。
中　　華　　民　　國　　110 　年　　3 　　月　　26　　日
                          書記官  賴佳柔